臺灣橋頭地方法院刑事判決
111年度審交易字第295號
公  訴  人  臺灣橋頭地方檢察署檢察官
被      告  余宗人



上列被告因公共危險案件，經檢察官提起公訴（111年度偵字第1
850號），嗣被告就被訴事實為有罪之陳述，經本院告知簡式審
判程序之旨，並聽取當事人之意見後，由本院裁定進行簡式審判
程序，判決如下：
    主  文
余宗人犯不能安全駕駛動力交通工具罪，處有期徒刑陸月，如易
科罰金，以新臺幣壹仟元折算壹日。
    事  實
一、余宗人於民國110年11月1日上午10時許至同日下午7時許間
    之某時，在高雄市仁武區八德南路某處飲用酒類後，吐氣所
    含酒精濃度達每公升0.25毫克以上之程度，猶基於不能安全
    駕駛動力交通工具之犯意，於同日下午7時許，自該處騎乘
    車牌號碼000-000號普通重型機車上路。嗣於同日下午7時19
    分許，行經高雄市仁武區八德南路與八德東路口時，不慎與
    陳擇進駕駛車牌號碼000-0000號自小貨車發生碰撞，致余宗
    人倒地受傷。嗣經警據報到場後，將余宗人送往高雄榮民總
    醫院急診治療，於同日下午8時15分許，測得其吐氣所含酒
    精濃度達每公升0.79毫克，始悉上情。
二、案經高雄市政府警察局仁武分局報告臺灣橋頭地方檢察署檢
    察官偵查起訴。
    理  由
一、上開犯罪事實，業據被告余宗人於警詢、偵查及本院審理中
    坦承不諱（見警卷第3至5頁；偵卷第19至21頁；本院卷第32
    頁、第39頁），核與證人陳澤進於警詢中之證述情節大致相
    符（見警卷第23至25頁），並有車輛詳細資料報表、證號查詢
    機車駕駛人查詢結果、高雄市政府警察局交通警察大隊仁武
    分隊酒精測試報告、財團法人工業技術研究院呼氣酒精測試器
    檢定合格證書、高雄市政府警察局舉發違反道路交通管理事件
    通知單、高雄市政府警察局仁武分局道路交通事故現場圖、
    道路交通事故調查報告表㈠、㈡-1、道路交通事故談話紀錄表
    2份、現場及被告傷勢照片25張等在卷可稽（見警卷第7至9
    頁、第31至46頁、第51至63頁），足認被告之任意性自白與
    事實相符，堪為論罪科刑之依據；本案事證明確，被告犯行
    堪以認定，應予依法論科。
二、論罪科刑：
　㈠按行為後法律有變更者，適用行為時之法律，但行為後之法
    律有利於行為人者，適用最有利於行為人之法律，刑法第2
    條第1項定有明文。查被告為本案行為後，刑法第185條之3
    第1項業於111年1月28日修正公布，並於同年月30日施行，
    將原法定刑「處2年以下有期徒刑，得併科新臺幣（下同）2
    0萬元以下罰金」，提高為「處3年以下有期徒刑，得併科30
    萬元以下罰金」，經比較新舊法結果，修正後之規定未較有
    利於被告，依刑法第2條第1項前段規定，應適用被告行為時
    即修正前刑法第185條之3第1項之規定處罰。
　㈡核被告所為，係犯修正前刑法第185條之3第1項第1款之不能
    安全駕駛動力交通工具罪。
　㈢按被告構成累犯之事實及應加重其刑之事項，均應由檢察官
    主張並具體指出證明之方法後，經法院踐行調查、辯論程序
    ，方得作為論以累犯及是否加重其刑之裁判基礎。又所謂檢
    察官應就被告構成累犯事實「具體指出證明方法」，係指檢
    察官應於法院調查證據時，提出足以證明被告構成累犯事實
    之前案徒刑執行完畢資料，例如前案確定判決、執行指揮書
    、執行函文、執行完畢（含入監執行或易科罰金或易服社會
    勞動執行完畢、數罪係接續執行或合併執行、有無被撤銷假
    釋情形）文件等相關執行資料，始足當之。至一般附隨在卷
    宗內之被告前案紀錄表，係司法機關相關人員依憑原始資料
    所輸入之前案紀錄，僅提供法官便於瞭解本案與他案是否構
    成同一性或單一性之關聯、被告有無在監在押情狀等情事之
    用，並非被告前案徒刑執行完畢之原始資料或其影本，是檢
    察官單純空泛提出被告前案紀錄表，尚難認已具體指出證明
    方法而謂盡其實質舉證責任(最高法院110年度台上字第5660
    號判決要旨參照)。查起訴書固記載被告前案紀錄認被告構
    成累犯，應依刑法第47條第1項規定加重其刑，然檢察官未
    就被告構成累犯之事實及應加重其刑之事項，提出相關證據
    或具體指出證明之方法，參諸上開判決要旨，本院爰不就被
    告是否構成累犯或加重其刑加以審酌，然被告前案資料將作
    為刑法第57條規定之量刑審酌事項（詳後述）。
　㈣至卷附之高雄市政府警察局道路交通事故肇事人自首情形紀
    錄表1紙（見警卷第47頁），固勾選被告之自首情形為：「
    報案人或勤指中心轉來資料未報明肇事人姓名，處理人員前
    往傷者就醫之醫院處理時，肇事人在場，並當場承認為肇事
    人」等情，惟此所謂被告承認「肇事」，應係指被告承認其
    騎乘機車發生交通事故一事而言，至於被告就酒後騎車之犯
    行部分，細究全案卷證，未見被告於接受吐氣檢驗前即有自
    首之情形，而係於警員查知其酒精濃度超過標準後，被告始
    於警詢時承認其騎車前有飲酒之行為，是被告承認本案犯罪
    ，應屬於自白性質，難認有自首規定之適用，附此敘明。
　㈤爰審酌被告前已有數次酒後駕車前科紀錄，有前揭臺灣高等
    法院被告前案紀錄表1份在卷可佐，本次已屬第4次再犯酒後
    駕車案件，又被告之普通重型機車駕駛執照業經「逕行註銷
    」，嗣後未重新考領，此有前揭證號查詢機車駕駛人查詢結
    果1紙在卷可考（見警卷第9頁），是其依法本為禁止騎乘普
    通重型機車上路之人，竟無視於此，仍於酒後吐氣所含酒精
    濃度高達每公升0.79毫克，超過法定標準值數倍之情形下，
    貿然騎車上路，且本案已發生前揭交通事故，顯見其漠視一
    般往來之公眾及駕駛人之用路安全，且政府各相關機關業就
    酒醉駕車之危害性以學校教育、媒體傳播等方式一再宣導，
    為時甚久，被告應對於該項誡命知之甚詳，猶不知警惕，再
    犯本案相同之公共危險罪，顯然欠缺守法意識，對社會危害
    性非低，所為實非可取；惟念及被告犯後始終坦承犯行之態
    度，兼衡其自述大學肄業之教育程度、從事資源回收業之工
    作、經濟狀況及身體、家庭生活狀況（詳見本院卷第39頁）
    等一切情狀，量處如主文所示之刑，並諭知易科罰金之折算
    標準。
據上論斷，應依刑事訴訟法第273 條之1 第1 項、第299 條第1
項前段，判決如主文。
本案經檢察官謝肇晶提起公訴，檢察官鍾葦怡到庭執行職務。
中　　華　　民　　國　　111 　年　　5 　　月　　23　　日
                  刑事第四庭    法　官  陳芸葶
以上正本證明與原本無異。
如不服本判決應於收受送達後20日內向本院提出上訴書狀，並應
敘述具體理由；如未敘述上訴理由者，應於上訴期間屆滿後20日
內向本院補提理由書（均須按他造當事人之人數附繕本）「切勿
逕送上級法院」。
中　　華　　民　　國　　111 　年　　5 　　月　　23　　日
 　　　　　　　　　　　　　　　 書記官  鄭珓銘
附錄本件論罪科刑法條：
修正前刑法第185條之3 第1 項第1 款
駕駛動力交通工具而有下列情形之一者，處2 年以下有期徒刑，
得併科20萬元以下罰金：
一、吐氣所含酒精濃度達每公升零點二五毫克或血液中酒精濃度
    達百分之零點零五以上。